臺灣高等法院高雄分院刑事判決　　　　94年度上訴字第1167號
上　訴　人　甲○○（冒名楊茗崇）
即　被　告
　　　　　　　　　　　7號
　　　　　　　　　（現於臺灣高雄監獄執行中）
上列上訴人因搶奪案件，不服臺灣高雄地方法院94年度訴字第83
1號中華民國94年6月21日第一審判決（起訴案號：臺灣高雄地方
法院檢察署94年度偵字第3952號），提起上訴，本院判決如下：
    主  文
原判決關於甲○○搶奪及定執行刑部分，均撤銷。
甲○○共同連續意圖為自己不法之所有，而搶奪他人之動產，處
有期徒刑貳年壹月。扣案之雙面膠壹個、透明膠帶壹個及油性筆
壹支，均沒收。
    事  實
一、甲○○與王維德（已判決確定）共同基於意圖為自己不法所
    有或變造特種文書之概括犯意聯絡，自93年12月18日起，先
    後為下列犯行：
（一）於附表所示時、地，由王維德騎乘其所有之車牌號碼CQ9
      ─892 號機車搭載甲○○，先在街巷間物色作案對象，趁
      附表所示被害人戊○○等人在路旁行走、談話或騎乘機車
      不注意之機會，王維德即自後方騎乘上開機車趨近戊○○
      等人，再由甲○○下手行搶戊○○等人置於手上或機車腳
      踏板上的皮包，得手後，隨即騎乘機車離開現場。事後就
      行搶所得附表編號2 至5 所示乙○○等人所有之財物，將
      現金朋分花用後，餘皮包連同內含證件等物品，則任意丟
      棄在高雄縣橋頭鄉芋寮村芋寮等處水溝中；其中於搶奪附
      表編號1 戊○○皮包時，更共同基於不確定之傷害故意，
      騎乘機車逼近戊○○欲行搶財物時，以機車碰撞到戊○○
      之身體，致戊○○受衝撞倒地後受有頭部外傷、頭皮挫傷
      6.5 公分、雙手多處擦挫傷等傷害。
（二）王維德及甲○○於為附表所示之搶奪行為前，皆於附近便
      利商店購買透明膠帶、雙面膠及黑色油性筆等文具，將王
      維德所有之原車牌號碼CQ9─892號機車車牌，以黑色油性
      筆將英文字母C塗改成英文字母O；以透明膠帶、雙面膠及
      黑色油性筆將數字9黏貼為數字0等方式，而將上開車牌號
      碼變造成OQO─892號或OQO─802號之方式，以避免他人由
      車牌號碼查知2人真實身分，足以生損害於監理機關對車
      輛管理正確性及警察機關偵查犯罪之正確性。嗣於94年2
      月3 日19時15分許，在高雄縣岡山鎮○○路體育館前，為
      警發現王維德與甲○○2 人騎乘懸掛變造車牌號碼0Q0 ─
      892 號車牌之機車，因行跡可疑而加以盤查，並在該機車
      上扣得王維德與甲○○所有雙面膠1 個、透明膠帶1 個及
      油性筆1 支等物品，始循線查悉上情。
二、案經戊○○訴由高雄縣政府警察局岡山分局移送臺灣高雄地
    方法院檢察署檢察官偵查起訴。
    理  由
一、訊據上訴人即被告甲○○對上開事實供承不諱，核與同案被
    告王維德所供情節相符，並經被害人戊○○、乙○○、丙○○、丁○○、己○○等人在警、偵詢中指訴明確（上開被害
    人戊○○等人於警、偵詢所述雖屬審判外之陳述，惟本件係
    採簡式審判程序，依刑事訴訟法第273 條之2 規定，不受傳
    聞法則規定之限制，故得採為證據），復有警製職務偵查報
    告1 紙、現場圖6 份、現場照片數幀、扣案安全帽2 頂及報
    案三聯單、重大刑案通報單、CQ9 ─892 號機車車籍作業系
    統查詢認可資料1 紙、手機贓物領據2 紙附卷為佐。而被告
    與同案被告王維德2 人為遂行搶奪犯行而變造車牌行為，復
    有所用雙面膠、膠帶各1 卷、黑色油性筆1 支等物扣案可佐
    ，並有車籍作業系統－查詢車輛認可資料1 紙、搜索扣押筆
    錄及扣押物品目錄表各2 紙、查扣贓證物照片31張附卷可稽
    。又查被告與同案被告王維德2 人著手行搶戊○○過程中因
    騎車逼近撞及戊○○，致戊○○受有頭部外傷、頭皮挫傷及
    雙手多處擦挫傷，亦據被害人戊○○指證綦詳，並有高雄縣
    立岡山醫院診斷證明書可證，堪認被告之自白核與事實相符
    ，本件事證明確，被告之犯行堪以認定。
二、按車輛牌照為行車之許可憑證，為刑法第212條所列之特許
    證之一種，被告與同案被告王維德2 人將車牌以黑筆塗改、
    膠帶黏貼之方式，變更原有車牌號碼，並懸掛該牌上路行駛
    之行為，應屬行使變造特種文書行為；核被告甲○○上開所
    為，係犯刑法第325 條第1 項之搶奪既遂罪、同條第2 項、
    第1 項之搶奪未遂罪、同法第277 條第1 項之普通傷害罪、
    同法第216 條、第212 條之行使變造特種文書罪，被告與同
    案被告王維德2 人就搶奪、傷害及行使變造特種文書3 罪間
    ，有犯意聯絡及行為分擔，均為共同正犯。被告所犯偽造特
    種文書之低度行為，已均為行使之高度行為所吸收，不另論
    罪。被告與同案被告王維德2 人著手如附表編號1 部分行搶
    犯行時，騎乘機車撞傷戊○○，係以一行為同時觸犯搶奪未
    遂及傷害罪名，為想像競合犯，應從一重之搶奪未遂罪處斷
    。渠先後多次搶奪、行使變造特種文書之犯行，分別時間緊
    接，方法相同，所犯均係構成要件相同之罪名，顯係基於概
    括犯意反覆為之，應依刑法第56之規定，均以連續犯一罪論
    ，連續搶奪部分並論以較重之搶奪既遂罪。被告2 人於附表
    之犯行，為掩飾搶奪犯行而塗改牌照，所犯連續搶奪、連續
    行使變造特種文書2 罪間，有方法、結果之牽連關係，應依
    刑法第55條之規定，從一重之連續搶奪罪處斷。
三、原審對被告上開被訴搶奪部分予以論罪科刑，固非無見；惟
    查被告甲○○並無於93年12月中旬某日，與同案被告王維德
    在高雄縣岡山鎮○○路上，共同搶奪不詳姓名者之罐頭、食
    品等物品，詳如後述，原判決一併予以論列，尚有未合；被
    告上訴意旨以原判決量刑過重不當，雖無理由；惟原判決既
    有上述可議，仍應由本院將原判決關於被告甲○○搶奪及定
    執行刑部分，均予撤銷改判。審酌被告正值盛年，卻不思以
    正途營生取財，而飛車搶奪路人財物，並事先改變車牌號碼
    逃避追緝之行為手段，而連續搶奪犯行次數非少，對社會治
    安及婦女行路安全、人身、財產權益有嚴重影響，惟念其犯
    後坦承犯行，態度尚可，量處如主文第2 項所示之刑，扣案
    之雙面膠1 個、透明膠帶1 個及油性筆1 支，係供被告2 人
    作偽造文書犯罪所用或預備犯罪之物，均應依刑法第38條第
    1 項第2 款之規定，宣告沒收。另扣得甲○○交付之現金新
    台幣1 萬2 千元，係甲○○女友陳衣婷於94年2 月4 日，前
    往高雄縣政府警察局岡山分局壽天派出所探視在押甲○○時
    所交付之物，被告甲○○於警詢時已供承係行搶所得財物，
    自應於本案確定後發還被害人。
四、公訴意旨另以：被告甲○○又於93年12月中旬某日，與同案
    被告王維德在高雄縣岡山鎮○○路上，共同搶奪不詳姓名者
    之罐頭、食品等物品，因認其此部分亦涉犯刑法第325條第1
    項之搶奪罪嫌云云；惟按犯罪事實，應依證據認定之，無證
    據不得認定犯罪事實；又被告或共犯之自白，不得作為有罪
    判決之唯一證據，仍應調查其他必要之證據，以察其是否與
    事實相符，刑事訴訟法第154條第2項、第156條第2項分別定
    有明文；本件公訴人認被告甲○○涉有此部分搶奪犯行，係
    以被告與同案被告王維德2人之自白為主要論據，惟查本件
    搶案，並無被害人出面指認被搶情形，又無贓證物扣案，檢
    察官復無提出其他必要之證據供本院調查，依上開說明，被
    告與同案被告王維德2人之自白，即難證明與事實相符，本
    件要屬不能證明被告此部分犯罪，惟因公訴人認與前開科刑
    部分，有連續犯之裁判上一罪關係，爰不另為無罪之諭知。
五、併案意旨（94年度偵字第17054 號）另以：被告甲○○與王
    維德基於意圖為自己不法所有之犯意聯絡，於94年1 月7 日
    22時20分許，在高雄市○○區○○路199 號前，搶奪蘇美蘭
    所有皮包1 個，因認被告此部分亦涉犯刑法第325 條第1 項
    之搶奪罪嫌，而與前開論罪科刑之搶奪部分有連續犯裁判上
    一罪關係等語，並以被害人蘇美蘭之指述為其主要論據。惟
    訊據被告甲○○堅決否認有參與此部分搶奪犯行，且共同被
    告王維德亦否認與甲○○共犯此部分搶奪犯行，而被害人蘇
    美蘭於警詢亦僅指述其被搶，對歹徒特徵則稱沒看清楚，未
    能明確指認被告係行為人，此外，並無證據足資證明被告甲○○涉犯本件搶奪犯行，是本件併案意旨所指犯行與前揭論
    罪科刑之搶奪犯行間尚難認有連續犯裁判上一罪關係，本院
    無以併予審理，應退由併案檢察官另行處理，併此敘明。
六、原判決對被告甲○○偽造文書部分及同案被告王維德部分，
    已判決確定，本院不予論列。
據上論斷，應依刑事訴訟法第369條第1項前段、第364條、第299
條第1 項前段，刑法第28條、第56條、第325 條第1 項、第216
條、第212 條、第277 條第1 項、第55條、第38條第1 項第2 款
，罰金罰鍰提高標準條例第1 條前段，判決如主文。
本案經檢察官沈紹嘉到庭執行職務。
中　　華　　民　　國　　94　　年　　11　　月　　1 　　日
                  刑事第七庭    審判長法  官  莊飛宗
                                      法  官  黃三友
                                      法  官  黃憲文
以上正本證明與原本無異。
如不服本判決應於收受本判決後10日內向本院提出上訴書狀，其
未敘述上訴理由者，並得於提起上訴後10日內向本院補提理由書
狀（均須按他造當事人之人數附繕本）「切勿逕送上級法院」。
中　　華　　民　　國　　94　　年　　11　　月　　2 　　日
　　　　　　　　　　　　　　　　　　　書記官  葉淑華
附錄本件判決論罪科刑法條：
刑法325條
意圖為自己或第三人不法之所有，而搶奪他人之動產者，處6 月
以上5 年以下有期徒刑。
刑法第277條
傷害人之身體或健康者，處3 年以下有期徒刑、拘役或1 千元以
下罰金。犯前項之罪因而致人於死者，處無期徒刑或7 年以上有
期徒刑；致重傷者，處3 年以上10年以下有期徒刑。
刑法第210條
偽造、變造私文書，足以生損害於公眾或他人者，處5 年以下有
期徒刑。
刑法第212條
偽造、變造護照、旅券、免許證、特許證及關於品行、能力服務
或其他相類之證書、介紹書，足以生損害於公眾或他人者，處1
年以下有期徒刑、拘役或3 百元以下罰金。
附表：
┌──┬─────┬──────┬────┬───┬─────────┐
│編號│行為時間  │行為地點    │行為人  │被害人│搶得財物          │
├──┼─────┼──────┼────┼───┼─────────┤
│    │93年12月18│高雄縣岡山鎮│王維德、│      │因機車擦撞戊○○之│
│ 1  │日下午4 時│維新路29號前│甲○○  │戊○○│身體，致王維德所騎│
│    │23分許    │            │        │      │乘之機車及戊○○倒│
│    │          │            │        │      │地而未得逞        │
├──┼─────┼──────┼────┼───┼─────────┤
│    │93年12月28│高雄縣岡山鎮│王維德、│      │皮包1 個（含現金 5│
│ 2  │日晚間7 時│吉安街12號前│甲○○  │乙○○│萬5 千元、信用卡 3│
│    │50分許    │            │        │      │張、健保卡4 張及皮│
│    │          │            │        │      │夾1 個等物品）    │
├──┼─────┼──────┼────┼───┼─────────┤
│    │94年1 月14│高雄縣岡山鎮│王維德、│      │皮包1 個（內含現金│
│ 3  │日下午4 時│民族南三街 1│甲○○  │丙○○│2萬 元、手機1 支、│
│    │55分許    │號前        │        │      │金融卡2 張、信用卡│
│    │          │            │        │      │3張 、身分證及健保│
│    │          │            │        │      │卡各1 張）        │
├──┼─────┼──────┼────┼───┼─────────┤
│    │94年1 月21│高雄縣岡山鎮│王維德、│      │皮包1 個（內含現金│
│ 4  │日下午5 時│中山北路皇家│甲○○  │丁○○│6千 元、健保卡及金│
│    │20分許    │游泳池前    │        │      │融卡各1 張、信用卡│
│    │          │            │        │      │3張 、身分證1 張、│
│    │          │            │        │      │收費單8 張及手機 1│
│    │          │            │        │      │具）              │
├──┼─────┼──────┼────┼───┼─────────┤
│    │94年1 月31│高雄縣岡山鎮│王維德、│      │皮包1 個（內含現金│
│ 5  │日晚間7 時│育樂巷40之 3│甲○○  │己○○│1萬5千元及手機1 具│
│    │55分許    │號前        │        │      │                  │
└──┴─────┴──────┴────┴───┴─────────┘
